【裁判字號】    99,訴,48
【裁判日期】    990310
【裁判案由】    毒品危害防制條例
【裁判全文】
臺灣基隆地方法院刑事判決                99年度訴字第48號
公  訴  人  臺灣基隆地方法院檢察署檢察官
被      告  蕭蕭統
上列被告因違反毒品危害防制條例案件，經檢察官提起公訴（99
年度毒偵字第1 號），被告於準備程序中為有罪之陳述，經本院
合議庭裁定由受命法官獨任行簡式審判程序，本院判決如下：
    主  文
蕭蕭統施用第一級毒品，累犯，處有期徒刑玖月。
    事  實
一、蕭蕭統前因違反肅清煙毒條例案件，經臺灣士林地方法院以
    81年度訴字第1005號判決判處有期徒刑3 年6 月確定，後於
    民國83年11月17日假釋出監併付保護管束；假釋期間，再因
    違反肅清煙毒條例等案件，致上揭案件撤銷遭假釋，尚應執
    行殘刑1年8月24日，並經臺灣士林地方法院以85年度訴字第
    329號判決判處有期徒刑3年6月、以85年度訴字第839號判決
    判處有期徒刑3年7月確定，上揭各罪及殘刑接續執行，迄於
    89年7月26日假釋出監併付保護管束，惟假釋期間，又於89
    年間因施用毒品案件（業經強制戒治期滿，由檢察官為不起
    訴處分），致上揭案件撤銷遭假釋，而入監執行殘刑4 年6
    月28日，嗣於95年5月20日執行完畢（構成累犯）。復於97
    年間因施用毒品案件，經觀察、勒戒後，因認有繼續施用毒
    品之傾向，經臺灣板橋地方法院以97年度毒聲字第24 24號
    裁定令入戒治處所強制戒治，於98年8月3日停止戒治釋放出
    所，並經臺灣板橋地方法院檢察署檢察官以98年度戒毒偵字
    第583號為不起訴處分確定。
二、詎其未戒除毒癮，基於施用第一級毒品海洛因之犯意，於98
    年10月18日上午10時許，在基隆市○○區○○路10巷136 號
    2 樓住處，以將第一級毒品海洛因置入注射針筒內，加水混
    合後注射手臂血管之方式，施用海洛因1 次。嗣於同年10月
    18日下午1 時分許，因其為毒品調驗人口，而為警盤查，經
    其同意採集其尿液送驗後，始悉上情。
三、案經臺北市政府警察局大同分局報請臺灣士林地方法院檢察
    署檢察官呈請臺灣高等法院檢察署檢察長核轉臺灣基隆地方
    法院檢察署檢察官偵查起訴。
    理  由
壹、程序事項
    被告所犯者非為死刑、無期徒刑、最輕本刑為3 年以上有期
    徒刑之罪或高等法院管轄第一審案件，其於準備程序進行中
    ，先就被訴事實為有罪之陳述，經告知其簡式審判程序之旨
    ，並聽取公訴人、被告之意見後，本院合議庭依刑事訴訟法
    第273 條之1 第1 項之規定，裁定由受命法官獨任以簡式審
    判程序進行本案之審理。
貳、實體事項
一、事實認定部分
    上開事實，業據被告於本院審理時坦承不諱，且被告為警查
    獲後，採集之尿液檢體經送臺灣尖端先進生技醫藥股份有限
    公司檢驗，確呈海洛因代謝物嗎啡陽性，此有該公司98年10
    月28日出具之濫用藥物檢驗報告附卷可稽，足認被告之自白
    與事實相符，足以採信。又按毒品危害防制條例第21條規定
    ，犯第10條之罪者，於犯罪未發覺前，自動向行政院衛生署
    指定之醫療機構請求治療，醫療機構免將請求治療者送法院
    或檢察機關。依前項規定治療中經查獲之被告或少年，應由
    檢察官為不起訴之處分或由少年法院（地方法院少年法庭）
    為不付審理之裁定。但以一次為限。查此規定之立法目的在
    於鼓勵施用毒品者在犯罪未發覺前，自動藉由專責醫療機構
    之治療達到戒斷毒癮之目的，而以醫療機構之治療代替由刑
    事司法程序實施之觀察、勒戒及強制戒治等處遇，故該條第
    1 項規定醫療機構免將請求治療者送法院或檢察機關。復施
    用毒品者既然在犯罪未發覺前，自動向醫療機構請求治療戒
    除毒癮，在治療階段有專業醫療人員使用合法藥物取代及減
    輕其對毒品之依賴，則在接受治療後或在療程實施中當無繼
    續施用毒品之必要。因此毒品危害防制條例第21條第2 項關
    於「依前項規定治療中經查獲之被告，應由檢察官為不起訴
    處分」之規定，顯然係指被告在請求治療之前施用毒品之犯
    行，而在治療中被有偵查犯罪權限之公務員查獲之情形而言
    ，至為明確。雖被告於本院審理時提出其前於98年10月2 日
    前往臺北市立聯合醫院接受美沙冬治療之診斷證明書為據，
    惟被告既係在接受美沙冬治療後之98年10月18日再度施用第
    一級毒品，揆之上揭說明，核無毒品危害防制條例第21條第
    2 項規定之適用餘地，是被告認其有上揭條例第21條之情事
    ，容有誤認。復查被告前經強制戒治執行完畢釋放後5 年內
    ，再犯本件施用毒品罪，被告即非屬毒品危害防制條例第20
    條第3 項所定「五年後再犯」之情形，從而，檢察官依法逕
    行起訴，於法要無不合。綜上所陳，本案事證明確，被告施
    用第一級毒品犯行，洵堪認定，應依法論科。
二、論罪科刑部分
    查海洛因係毒品危害防制條例第2 條第2 項第1 款所定之第
    一級毒品，核被告施用第一級毒品海洛因之行為，係犯毒品
    危害防制條例第10條第1 項之施用第一級毒品罪。被告因施
    用而持有第一級毒品海洛因之低度行為，應為施用第一級毒
    品之高度行為所吸收，不另論罪。又被告前曾受如事實欄一
    所載有期徒刑之執行，此有臺灣高等法院被告前案紀錄表附
    卷可考，其於有期徒刑之執行完畢後，5 年以內故意再犯本
    件有期徒刑以上之罪，為累犯，應加重其刑。本院審酌被告
    犯罪之動機、吸食頻率、曾有多次施用毒品之前科仍不知戒
    除，惟犯罪後坦承犯行，且所犯之施用毒品犯行乃戕害自己
    身心健康，並未危及他人暨檢察官求處有期徒刑9 月妥適等
    一切情狀，量處如主文所示之刑。
據上論斷，應依刑事訴訟法第273 條之1 第1 項、第299 條第1
項前段，毒品危害防制條例第10條第1 項，刑法第11條前段、第
47條第1 項，判決如主文。
本案經檢察官林伯宇到庭執行職務。
中    華    民    國    99    年    3    月    10     日
                  刑事第二庭法  官  黃梅淑
以上正本證明與原本無異。
如不服本判決應於收受本判決後10日內向本院提出上訴書狀，其
未敘述上訴理由者，並得於提起上訴後10日內向本院補提理由書
狀（均須按他造當事人之人數附繕本。）「切勿逕送上級法院」
中    華    民    國    99    年    3    月    10     日
                            書記官  盧鏡合
附錄論罪法條：
毒品危害防制條例第10條第1 項
施用第一級毒品者，處6 月以上5 年以下有期徒刑。


司法院資訊處製作；財團法人民間司法改革基金會備份。
